臺灣新北地方法院民事判決
110年度訴字第273號
原      告  姜學麟
訴訟代理人  許俊明律師
被      告  陳建羽

訴訟代理人  陳泰溢律師
上列當事人間請求遷讓房屋等事件，經本院於民國111年1月20日
言詞辯論終結，判決如下：
    主  文
原告之訴及假執行之聲請均駁回。
訴訟費用由原告負擔。
    事實及理由
一、原告的主張
（一）原告於民國109年8月2日向訴外人陳人豪購買新北市○○區○
      ○路0段000巷0弄00號4樓房地（即新北市○○區○○段0000○號
      建物應有部分全部及同段182、183地號土地應有部分各4
      分之1，下稱系爭房屋)，並於109年9月25日完成所有權移
      轉登記。被告無權占用系爭房屋，原告依民法第767條第1
      項規定請求被告騰空遷讓返還系爭房屋，並依民法第179
      條規定請求被告按月給付相當於租金之不當得利。
（二）關於不當得利數額，系爭房屋之基地部分當期申報地價均
      為每平方公尺新臺幣（下同）3萬1600元，房屋部分課稅
      現值為13萬1900元、總面積為79.6平方公尺，以土地及其
      建築物申報總價年息10%計算，被告按月應給付相當於租
      金之不當得利數額為2萬2061元（計算式：［3萬1600×79.6
      ＋13萬1900］×10%÷12＝2萬2061，小數點以下四捨五入）。
（三）聲明：
　　1.被告應將系爭房屋騰空遷讓返還予原告。
　　2.被告應自109年9月25日起至騰空返還系爭房屋之日止，按
      月給付原告2萬2061元。
　　3.願供擔保請准宣告假執行。
二、被告的答辯
（一）被告原本是系爭房屋所有人，因有資金需求，故於106年5
      月24日與訴外人蕭學展簽立合作契約買賣過戶系爭房屋，
      約定將系爭房屋登記在訴外人蕭學律名下，且由被告繼續
      使用系爭房屋，被告並得於108年6月31日前以原價買回系
      爭房屋。被告與蕭學律復於107年4月1日就系爭房屋簽立
      租賃契約（下稱系爭租約），約定租賃期間為5年即107年
      4月1日起至112年3月31日止。嗣蕭學展、蕭學律因資金周
      轉問題，需透過陳人豪之協助取得貸款，故將系爭房屋移
      轉登記至陳人豪名下。是蕭學展與蕭學律、陳人豪間就系
      爭房屋先後成立借名登記契約，蕭學展為借名人，蕭學律
      為第一次出名人、陳人豪為第二次出名人。
（二）原告係自出名人陳人豪處購買取得系房屋，該處分行為效
      力未定，且經蕭學展拒絕承認，該處分行為自始不生效力
      ，原告未取得系爭房屋所有權。且原告非善意之交易相對
      人，自難謂有受善意取得制度之保障。
（三）再者，被告承租系爭房屋，本即有正當使用權源，且原告
      受讓系爭房屋時，知悉系爭房屋出租予被告使用，原告自
      不得請求被告遷讓系爭房屋及給付相當於租金之不當得利
      。
（四）聲明
　　1.原告之訴駁回。
　　2.如受不利判決，願供擔保請准宣告免為假執行。　
三、本院的判斷
（一）系爭房屋原本是被告所有，於106年6月7日以買賣為原因
      移轉登記至蕭學律名下，再於107年4月16日以買賣為原因
      移轉登記至陳人豪名下，復於109年9月25日移轉登記至原
      告名下，惟被告及其家人始終居住在系爭房屋內等情，有
      異動索引可證，且為兩造所不爭，首堪認定。
（二）不動產借名登記契約為借名人與出名人間之債權契約，出
      名人依其與借名人間借名登記契約之約定，通常固無管理
      、使用、收益、處分借名財產之權利，然此僅為出名人與
      借名人間之內部約定，其效力不及於第三人。出名人既登
      記為該不動產之所有權人，其將該不動產處分移轉登記予
      第三人，自屬有權處分（最高法院106年度第3次民事庭會
      議決議參照）。被告雖主張陳人豪僅為出名人，陳人豪與
      原告間就系爭房屋所為之處分行為無效云云。然依前述最
      高法院決議意旨，無論陳人豪與他人間有無借名登記契約
      ，陳人豪就系爭房屋所為移轉所有權之物權行為均屬有權
      處分，與原告是否善意無涉。故原告主張其現為系爭房屋
      所有人，應屬可採，被告關於無權處分所辯，則非有據。
（三）出租人於租賃物交付後，承租人占有中，縱將其所有權讓
      與第三人，其租賃契約，對於受讓人仍繼續存在；前項規
      定，於未經公證之不動產租賃契約，其期限逾5年或未定
      期限者，不適用之，民法第425條定有明文。被告主張其
      與蕭學展於106年5月24日簽立合作契約買賣過戶系爭房屋
      ，被告依該合作契約第1條約定將系爭房屋過戶至蕭學律
      名下，且依該合作契約第4條約定回租系爭房屋，被告復
      於107年4月1日與蕭學律簽立系爭租約，約定租期為5年，
      至112年3月31日止等情，有合作契約、不動產買賣契約書
      、房屋租賃契約書可證（本院卷第81至104頁），且經證
      人蕭學律、蕭學展於本院審理時證述一致（本院卷第232
      至238頁），堪信屬實。被告與蕭學律簽立系爭租約時，
      蕭學律為系爭房屋之登記所有人，且租期未逾5年，嗣系
      爭房屋依序移轉登記至陳人豪、原告名下時，被告始終占
      有使用系爭房屋，自合於民法第425條之規定。是被告主
      張其依系爭租約有權占有系爭房屋，應屬可採。
（四）原告以被告與證人間就租金給付之歧異陳述，主張系爭租
      約為通謀虛偽意思表示云云。惟租金有無依約給付、如何
      給付，均屬租賃契約成立後之債務履行問題。被告與蕭學
      展、蕭學律既已就租賃系爭房屋必要事項即租賃標的、租
      賃期間、租金數額達成共識，且以書面契約明定意思合致
      內容，自應有效成立租賃契約。至租賃雙方就租金給付方
      式認知不一，僅生債務不履行問題，仍難謂其等間無成立
      租賃契約之法效意思。故原告主張系爭租約屬通謀虛偽意
      思表示而無效云者，並不可採。另買賣不破租賃之效力，
      非僅及於自己前手與第三人成立之租賃契約。只須承租人
      係與當時房屋所有人締約、歷次移轉時承租人仍繼續占有
      ，且未違反民法第425條第2項規定即足當之。租賃契約成
      立後所有權縱為多次更易，承租人於租賃期間內，均得對
      抗後續取得租賃標的所有權之人。是原告主張被告非與陳
      人豪成立租賃契約，無民法第425條適用云者，亦不可採
      。
（五）從而，被告既非無權占用系爭房屋，原告請求被告騰空遷
      讓返還系爭房屋及給付相當於租金之不當得利，均屬無據
      。
四、結論
（一）原告請求被告騰空遷讓返還系爭房屋，及自109年9月25日
      起至騰空返還系爭房屋之日止按月給付原告2萬2061元，
      為無理由，應予駁回；其假執行之聲請亦失所附麗，應併
      予駁回。
（二）本件事證已臻明確，當事人其餘攻擊或防禦方法及所用證
      據，經本院斟酌後，認為均不足以影響本判決結果，爰不
      逐一論列。
（三）訴訟費用分擔的依據為民事訴訟法第78條。
中　　華　　民　　國　　111 　年　　2 　　月　　21　　日
                  民事第四庭    法　官　林琮欽
以上正本係照原本作成
如對本判決上訴，須於判決送達後20日內向本院提出上訴狀。如
委任律師提起上訴者，應一併繳納上訴審裁判費。
中　　華　　民　　國　　111 　年　　2 　　月　　21　　日
                                書記官　陳威同